臺灣臺中地方法院簡易民事判決
111年度中簡字第2271號
原      告  李鎮宇  

被      告  黃哲瑋  



上列當事人間因被告詐欺案件，原告提起刑事附帶民事訴訟請求
侵權行為損害賠償，經本院刑事庭以110 年度附民字第1364 號
裁定移送前來，本院於民國110 年10 月18日言詞辯論終結，判
決如下：
    主      文
被告應給付原告新臺幣14,985元，及自民國110年12月31日起至
清償日止，按年息百分之5計算之利息。
原告其餘之訴駁回。
本判決原告勝訴部分得假執行。
    事實及理由
壹、程序事項：
    被告經合法通知，未於言詞辯論期日到場，核無民事訴訟法
    第386 條所列各款情形，爰依原告之聲請，由其一造辯論而
    為判決。
貳、實體事項：
一、原告主張：
　　被告前於民國110年4月間參與由真實姓名年籍均不詳、綽號
    各為「豪哥」、「吳哲維」、「大蔥鴨」、「黃英璿」、「
    萱萱」、「阿順」、「毛毛」、「十三妹」等成年人及其他
    不詳成年成員所組成3人以上、以實施詐術為手段而具有持
    續性、牟利性之有結構性組織（下稱本案詐欺集團），並均
    分擔交付提款卡、提領所詐得款項後再予收取層轉等工作。
    被告與前揭本案詐欺集團不詳成員共同意圖為自己不法之所
    有，基於3人以上詐欺取財及一般洗錢之犯意聯絡，先由不
    詳成員於110年4月5日19時33分許起，撥打電話予原告，佯
    稱是旅館及銀行客服人員，因系統遭駭客更改訂單，需確認
    身分解除交易等語，致原告陷於錯誤，於同日將新臺幣（下
    同）306,215元轉帳、存款至上開成員指示之若干金融機構
    帳戶，隨即由被告於同日稍晚，在臺中市全家超商、臺中商
    業銀行等地設置之自動櫃員機，提領原告於同日21時01分許
    存入之14,985元，再交回不詳成員清點確認後集中交付其他
    不詳成員，以此輾轉利用前揭各該帳戶提領詐得款項後再予
    層轉而隱匿之方式，製造金流斷點，從而隱匿上開詐欺特定
    犯罪所得之去向。爰依侵權行為之法律關係，請求被告賠償
    原告所受損害306,245元等語。並聲明：㈠被告應給付原告30
    6,245元，及自起訴狀繕本送達翌日起至清償日止，按年息
    百分之5計算之利息。㈡願供擔保請准宣告假執行。
二、被告未於言詞辯論期日到場，亦未提出書狀為任何聲明或陳
    述。
三、得心證之理由：
（一）按故意以背於善良風俗之方法，加損害於他人者亦同；違
      反保護他人之法律，致生損害於他人者，負賠償責任；數
      人共同不法侵害他人之權利者，連帶負損害賠償責任，民
      法第184條第1項後段、第2項、第185條第1項定有明文。
      而所謂共同侵權行為，係指數人共同不法對於同一之損害
      ，與以條件或原因之行為。加害人於共同侵害權利之目的
      範圍內，各自分擔實行行為之一部，而互相利用他人之行
      為，以達其目的者，仍不失為共同侵權行為人，而應對於
      全部所發生之結果，連帶負損害賠償責任（最高法院78年
      度臺上字第2479號裁判意旨參照）。又按侵權行為之債，
      固以有侵權之行為及損害之發生，並二者間有相當因果關
      係為其成立要件（即「責任成立之相當因果關係」）。惟
      相當因果關係乃由「條件關係」及「相當性」所構成，必
      先肯定「條件關係」後，再判斷該條件之「相當性」，始
      得謂有相當因果關係，該「相當性」之審認，必以行為人
      之行為所造成之客觀存在事實，為觀察之基礎，並就此客
      觀存在事實，依吾人智識經驗判斷，通常均有發生同樣損
      害結果之可能者，始足稱之（最高法院101年度臺上字第4
      43號裁判意旨參照）。
（二）查原告主張被告於110年4月間加入本案詐欺集團，原告遭
      該集團詐欺，並經被告領取遭詐欺之匯款金額14,985元，
      且被告所涉犯上開共同詐欺取財罪，經臺灣臺中地方檢察
      署檢察官以110年度偵字第28049號起訴後，亦經本院以11
      0年度金訴字第28049號刑事判決判處有罪在案，有前揭起
      訴書、判決書在卷可佐（見本院卷第17-34頁）。而被告
      已於相當時期受合法之通知，於言詞辯論期日不到場，亦
      未提出任何準備書狀爭執。是依本院調查證據之結果，堪
      認原告主張遭被告擔任車手、與本案詐欺集團不詳成員共
      同詐欺之事實為真正。從而，原告依侵權行為之法律關係
      ，請求被告賠償其所受損害，應屬有據。
（三）另查，本件被告僅提領原告遭詐欺之匯款金額14,985元，
      並未提領原告遭本案詐欺集團所詐騙而匯款之其餘291,26
      0元款項（306,245－14,985＝291,260），此為原告所不爭
      執（見本院卷第83頁），並經上揭刑事判決認定在案（見
      本院卷第28頁）。衡以被告所屬本案詐騙集團係由其他成
      員假冒旅館及銀行客服人員，先以電話之方式詐欺原告，
      致其將款項匯至多家金融機構帳戶，再由負責與指揮層級
      指示指揮車手取款，內部分工甚為細密。而被告僅擔任取
      款之車手工作，就該詐欺集團向原告詐騙其餘291,260元
      款項部分，並未經前開刑事判決認定被告有參與此部分詐
      欺取財犯罪，且卷內並無其他證據足以佐證就此部分被告
      亦有分擔實施、而施以助力之行為，本件被告之行為，與
      原告所受291,260元款項損害結果，尚難謂有何相當因果
      關係。本件尚難僅以被告參與本案詐欺集團即認被告應就
      原告所受291,260元款項之損害亦成立共同侵權行為。原
      告復未能舉證證明被告有參與、分擔該部分款項之集團成
      員之犯行，或與其有犯意之聯絡，是以原告請求被告賠償
      291,260元部分之請求，尚屬無據，應予駁回。
四、從而，原告依侵權行為損害賠償之法律關係，請求被告給付
    14,985元，及自刑事附帶民事起訴狀繕本送達翌日（即110
    年12月31日，見本院110年度附民字第1364號卷第17頁）起
    至清償日止，按年息百分之5計算之利息，為有理由，應予
    准許。逾此部分之請求，為無理由，應予駁回。
五、本件原告勝訴部分，係就民事訴訟法第427條訴訟適用簡易
    程序所為被告敗訴之判決，依同法第389條第1項第3款規定
    ，應依職權宣告假執行。原告雖聲明願供擔保請准宣告假執
    行，惟此乃促使本院注意，本院不另為准駁之諭知。
六、本件係刑事附帶民事訴訟，而由本院刑事庭移送民事庭者，
    依刑事訴訟法第504條第2項之規定，免納裁判費，且至本件
    言詞辯論終結時，亦未發生其他訴訟費用。
中　　華　　民　　國　　111 　年　　10　　月　　31　　日
                  臺灣臺中地方法院臺中簡易庭
                                  法　官　林秉暉
以上為正本係照原本作成。
如不服本判決，應於送達後20日內，向本院提出上訴狀並表明上
訴理由，如於本判決宣示後送達前提起上訴者，應於判決送達後
20日內補提上訴理由書（須附繕本）。如委任律師提起上訴者，
應一併繳納上訴審裁判費。
中　　華　　民　　國　　111 　年　　10　　月　　31　　日
                                  書記官  巫惠穎